【裁判字號】    97,消債更,213
【裁判日期】    980323
【裁判案由】    聲請更生程序
【裁判全文】
臺灣高雄地方法院民事裁定           97年度消債更字第213號
聲  請  人  甲○○
即  債務人
上列當事人因消費者債務清理事件聲請更生，本院裁定如下：
    主  文
債務人甲○○自中華民國九十八年三月二十三日上午十一時起開
始更生程序。
命司法事務官進行本件更生程序。
    理  由
一、按法院開始更生程序之裁定，應載明其年、月、日、時，並
    即時發生效力。法院裁定開始更生或清算程序後，得命司法
    事務官進行更生或清算程序，必要時得選任律師、會計師或
    其他適當之自然人或法人1 人為監督人或管理人。消費者債
    務清理條例第45條第1 項、第16條第1 項分別定有明文。次
    按債務人不能清償債務或有不能清償之虞者，得依本條例所
    定更生或清算程序，清理其債務；而債務人與金融機構協商
    成立者，不得聲請更生或清算。但因不可歸責於己之事由，
    致履行顯有重大困難者，不在此限。本條例施行前，債務人
    依金融主管機關協調成立之中華民國銀行公會會員，辦理消
    費金融案件無擔保債務協商機制與金融機構成立之協商，準
    用前項之規定，消費者債務清理條例第3 條及第151 條第5
    項、第6 項亦有明定。
二、聲請意旨略以：聲請人即債務人甲○○負債總額達新臺幣（
    下同）1,851,584 元，嗣依中華民國銀行公會會員辦理消費
    金融案件無擔保債務協商機制，與債權人國泰世華商業銀行
    股份有限公司（下稱國泰世華銀行）等9 家金融機構達成分
    期還款協議，約定自民國95年10月起，分120 期，利率3%，
    每月還款22,638元之方式償債，惟聲請人每月僅有約25,000
    元之收入，清償前開協商款後僅餘2,362 元勉力度日，嗣於
    96年4 月間因原任職之公司業務縮編，聲請人因而被迫辭職
    ，至96年6 月間方覓得在直銷公司之正職工作，固定月薪僅
    15,000元，惟除需支應自己生活必要支出外，尚有2 個就讀
    國小的小孩需扶養，聲請人之配偶為鋁門窗員工，收入亦不
    穩定，以致無法繼續繳納協商金額而有不能清償債務情事，
    不得已方於97年3 月起毀諾，且伊所積欠無擔保或無優先權
    之債務總額未逾12,000,000元，復未經法院裁定開始清算程
    序或宣告破產，爰聲請更生等語。
三、經查：
  (一)聲請人於95年9月14 日依金融主管機關協調成立之中華民國
    銀行公會會員即最大債權銀行國泰世華銀行辦理消費金融案
    件無擔保債務協商機制與上述之金融機構債權人達成分期還
    款協議，同意自95年10月起，分120 期，利率3%，每月還款
    22,638元依各債權銀行債權金額比例清償各項債務至全部清
    償為止，而聲請人於協商成立後，嗣於97年3 月間毀諾再如
    約繳款乙節，此有聲請人所提協議書1 份在卷可稽（見本院
    卷第36頁），並另據萬泰商業銀行股份有限公司具狀陳報在
    卷（見本院卷第72至73頁），應堪信為真。
  (二)按債務人對於金融機構因消費借貸、自用住宅借款、信用卡
    或現金卡契約而負債務，在聲請更生或清算前，應提出債權
    人清冊，以書面向最大債權金融機構請求協商債務清償方案
    ，並表明共同協商之意旨。債務人與金融機構協商成立者，
    不得聲請更生或清算。但因不可歸責於己之事由，致履行顯
    有重大困難者，不在此限，消費者債務清理條例第151 條第
    1 、5 項定有明文。聲請人雖曾於消費者債務清理條例施行
    前，與國泰世華銀行就無擔保債務成立協商等情，已如前述
    ，惟聲請人於協商成立後之96年4 月間，因原任職之公司業
    務縮編，因而被迫辭職，至96年6 月間方覓得在直銷公司之
    正職工作，其固定月薪則僅有15,000元，終因收入銳減以致
    難以再依協商計畫繳款，不得已於97年3 月間毀諾乙節，業
    據聲請人自陳在卷，並有聲請人所提出之96年度扣繳憑單2
    張為憑，復經本院依職權調取稅務電子閘門財產所得調件明
    細表1 份核閱屬實（本院卷第17頁、第94頁）。而聲請人於
    97年整年度在直銷公司所取得之佣金所得為56,598元乙節，
    業據訴外人即聲請人現任職之直銷公司即美商賀寶芙股份有
    限公司臺灣分公司陳報在卷（見本院卷第100 至101 頁），
    平均每月僅4,717 元（56,598元÷12＝4,716.5 元，小數點
    以下四捨五入），且並非每月均有佣金所得，是聲請人於毀
    諾時即97年3 月當月收入至多僅19,717元，較諸協商時之
    25,000元，確有減少之情形，而因公司縮編而更換工作以致
    收入減少，復屬其於協商成立時所無法預見者，是應可認聲
    請人無法依協商還款計畫繼續清償債務，實因不可歸責於己
    之事由所致。
  (三)又聲請人現因覓得新工作，每月收入約21,000元，業據其陳
    報在卷（見本院卷第87-2、87-4頁），而依聲請人所陳報之
    每月個人最低支出為18,496元，其中個人之繕食、交通、水
    、電、瓦斯、稅負、勞健保等生活雜支共9,829 元之部分，
    已較諸內政部於96年9 月6 日以台內社字第0960139439號公
    告之97年度高雄市低收入戶最低生活費每人每月10,991元為
    低；又聲請人所陳報之上開每月個人最低支出金額，亦包含
    其2 名未成年子女之扶養費用共8,667 元，參以高雄市居民
    每人每月最低生活費為10,991元，已如前述，另該2 名未成
    年子女之扶養義務人尚有聲請人之配偶，此有戶籍謄本可證
    （見本院卷第27至28頁），是可認聲請人所應盡之扶養義務
    以2 名未成年子女之最低個人生活費用之1/2 總額為限度，
    而依照前開最低生活費標準予以計算2 名未成年子女之最低
    個人生活費用共為10,991元，聲請人此部分所陳報之金額亦
    屬較低，應認均屬合理。惟聲請人每月薪水21,000元經扣除
    前開個人最低支出費用18,496元（包含未成年子女之扶養費
    用）後，每月僅餘2,504 元可供清償，則依此每年僅足清償
    30,048元，而聲請人現積欠之債務則有1,851,584 元，縱聲
    請人盡其餘生之力亦難以償還完畢，實有不能清償債務之情
    事。
四、綜上，聲請人為一般消費者，並未從事營業活動，無擔保或
    無優先之債務未逾12,000,000元，前與各債權人成立之協商
    條件，因不可歸責於己之事由，致履行顯有重大困難，且確
    有不能清償債務情事，此外，又查無消費者債務清理條例第
    6 條第3 項、第8 條或第46條各款所定駁回更生聲請之事由
    存在，債務人聲請更生，應屬有據，爰准予開始更生程序，
    並命司法事務官進行本件更生程序。
四、依首揭規定裁定如主文。
中    華    民    國    98    年    3     月    23    日
                    民事庭  法      官  許勻睿
以上證明與原本無異。
本裁定已於98年3月23日上午11時公告。
本件不得抗告。
中    華    民    國    98    年    3     月    23    日
                            書  記  官  王楨珍


司法院資訊處製作；財團法人民間司法改革基金會備份。
